臺灣苗栗地方法院刑事判決　　　　　　　 96年度易字第315號
公　訴　人　臺灣苗栗地方法院檢察署檢察官
被　　　告　丁○○
　　　　　　　　　　國民身分證.
上列被告因恐嚇取財等案件，經檢察官提起公訴（96年度偵緝字
第29號），本院判決如下：
    主  文
丁○○共同連續犯恐嚇取財罪，處有期徒刑壹年。扣案之鴿網壹
張、滑輪貳個、繩索壹捆、裝鴿袋壹只、電話聯絡單壹張均沒收
。
    事  實
一、丁○○與蔣瑞喜（業經本院於民國95年8 月23日以95年度易
    字第479 號判處有期徒刑10月，現上訴二審中）及綽號「阿
    佑」年籍不詳之成年男子等人，共同基於意圖為自己不法所
    有之概括犯意，自95年3 月11日某時起，至同年月18日止，
    在苗栗縣銅鑼新雞隆山區，共同以架設鴿網攔截捕捉賽鴿之
    方式，連續竊取如附表所示丙○○等人所有之賽鴿，得手後
    ，丁○○以蔣瑞喜交付1 隻賽鴿及抄賽鴿腳環號碼，獲得新
    臺幣（以下同）500 元代價之方式，與蔣瑞喜合作，及作為
    進一步向鴿主勒索財物之憑據，如鴿主未依指示匯款，即持
    用放置現場足供為兇器使用之鉗子1 支（未扣案），剪去賽
    鴿腳環，致使鴿主無從參與比賽；復由丁○○、蔣瑞喜及「
    阿佑」等人，先於95年3 月15日中午12時許，在不詳地點，
    以未顯示來電號碼之電話聯絡庚○○所使用之047 ─365425
    號電話勒贖，向其恐嚇稱：需依其指示之贖金2500元，匯入
    合作金庫商業銀行中山分行，戶名鍾梅芬之00 0000000000
    號帳戶內後，始願將賽鴿釋回等語，以此要脅繳交贖款，致
    庚○○心生畏懼，而依指示匯款至上開鍾梅芬帳戶內，始得
    獲釋賽鴿，復於同年3 月17日中午12時許，又撥打庚○○上
    開電話，以上開言詞，連續向庚○○恐嚇勒贖，因庚○○不
    予置理而未遂。嗣於同年3 月18日上午12時許，蔣瑞喜正攜
    帶5 隻捕獲之賽鴿下山時，為埋伏之員警當場逮捕而查獲，
    並當場扣得鴿網1 張、滑輪2 個、繩索1 捆、裝鴿袋1 只，
    電話聯絡單1 張，丁○○則趁機逃逸。
二、案經苗栗縣警察局苗栗分局報告臺灣苗栗地方法院檢察署檢
    察官偵查起訴。
    理  由
壹、程序方面：
一、按被告以外之人於審判外之言詞或書面陳述，除法律有規定
    者外，不得為證據，刑事訴訟法第159條第1項定有明文。而
    依同法第159條之1規定，被告以外之人於審判外向法官所為
    之陳述，得為證據。被告以外之人於偵查中向檢察官所為之
    陳述，除顯有不可信之情況者外，得為證據。故證人即本案
    共犯蔣瑞喜於本件恐嚇取財案件之審判期日，雖未親自到庭
    作證陳述，惟其於本院95年3 月18日羈押庭訊問時所為之陳
    述，係向法官所為之陳述。其於偵查中具結後向檢察官所為
    之陳述，依上開之規定，仍具證據能力，自得做為本件恐嚇
    取財案件認定事實之證據，合先敘明。
二、證人即本案共犯蔣瑞喜及被害人戊○○、甲○○、己○○、
    丙○○、庚○○等人下述於警詢中之陳稱，係被告以外之人
    於審判外之陳述，原無證據能力，但檢察官及被告於本件言
    詞辯論終結前，均未對上述證詞之證據能力表示異議。而本
    院依據該言詞陳述作成時之情況觀察，認無不適當之情形，
    依據刑事訴訟法第159 條之5 第1 項、第2 項之規定，本院
    自得將之採為認定犯罪事實之證據，亦應併予說明。
貳、實體方面：
一、訊據被告丁○○對於上揭在時地與本案共犯蔣瑞喜及「阿佑
    」，共同竊取丙○○等人所有賽鴿之事實坦承不諱，惟矢口
    否認有上揭恐嚇取財之犯行，辯稱：伊知道到山上幫助他們
    拉鴿網是不對的，恐嚇電話都不是伊打的，伊承認有竊鴿，
    伊是幫忙蔣瑞喜去竊鴿等語。惟查：
（一）證人即本案共犯蔣瑞喜於警詢中供稱：伊先前並不認識丁○○，伊於5 天前經朋友介紹，從高雄坐火車北上工作，
      到台中後，丁○○到火車站接伊，伊才認識丁○○，丁○○並在台中沙鹿租屋給伊住。伊與丁○○自95年3 月11日
      起至同年月18日止，在苗栗縣銅鑼新雞隆山區，共同以架
      設鴿網攔截捕捉賽鴿之方式，竊取賽鴿藉以向鴿主恐嚇取
      財，11日未竊取到鴿子，12日鴿網被砍掉，13日竊取到3
      隻賽鴿，14日及15日並未竊取到賽鴿，16日竊取到6 隻賽
      鴿，18日則竊取到5 隻賽鴿，伊是負責於賽鴿落網後，剝
      下賽鴿交由丁○○，每交付1 隻賽鴿，丁○○會給伊500
      元，丁○○共分給伊恐嚇所得之贖金4500元（18日所竊取
      之賽鴿還未分得贖金）。每次上山網鴿都是丁○○主動與
      伊聯絡，再由丁○○駕駛車號SB-9290 自小客車載伊去的
      。向鴿主所為之恐嚇取財係丁○○所為，不是伊做的等語
      （見95年度偵字第1703號卷第15頁至第24頁）。
（二）證人即本案共犯蔣瑞喜於偵訊中之供稱，除與上開警詢中
      之陳述相符外，並結證稱：被查獲當日因為伊要拿鴿子到
      下面放在網子裡，正好警察在那埋伏，丁○○在上面休息
      ，他跑掉了。被查獲的鉗子是用來剪鴿子的腳環，是丁○○叫伊去剪的，伊不知道為何要把腳環剪掉，丁○○叫伊
      不要多問什麼。剪下腳環後，伊就將腳環之資料交給丁○○等語（詳見95年度偵字第1703號卷第77頁至第78頁、第
      119 頁）等語。而其於本院羈押庭訊問時亦供稱：鴿網係
      伊與丁○○在這2 天共同架設的，伊從台中到這已第5 天
      了，之前就有架設了，今日是第5 次網鴿了，抓到鴿子後
      ，伊就抄鴿環資料給丁○○，伊不知道丁○○拿到後是否
      就去恐嚇取財，1 隻鴿子丁○○給伊500 元，伊現在住在
      丁○○的朋友租的地方，就像上班一樣等語（見95年度偵
      字第1703號卷第83頁至第84頁）。
（三）證人即查獲本案之員警乙○○於本院審理時結證稱：我們
      （查獲本案之員警）查獲的前一天我們發現三角山有兩件
      網鴿的鴿網，伊跟另外一個同事前一天就上山勘查路線，
      查獲當天凌晨4 點，我跟同事就上山了，到定位大概5 點
      左右，我們就在那邊埋伏。大概早上還沒有到中午的時候
      ，伊聽到有人在昇鴿網，鴿網很大。丁○○的部份在我們
      上方，因為樹林擋住，伊沒有看到，但是有聽到上面在昇
      鴿網，就是滑輪轉動的聲音，蔣瑞喜是在我們的下方，所
      以我們有看到。一直等到有鴿子被網之後，蔣瑞喜揹鴿子
      下來，要到鴿籠去，我們才前去逮捕蔣瑞喜，伊就往丁○○那邊跑過去，丁○○看到伊就逃逸。伊雖沒有看到丁○○有昇鴿網，但是丁○○逃逸時，我們有面對面看到。伊
      現在無法確認當時所看到的丁○○是否就是在庭的被告，
      因為時間已經很久了，但當時丁○○的健保卡與證件放在
      車號SB-9290 自小客車上，且蔣瑞喜有指認丁○○，所以
      我可以確認逃逸的人就是丁○○。查獲蔣瑞喜當時在他身
      上找到1 張電話聯絡單，蔣瑞喜告訴伊，是丁○○負責聯
      絡、恐嚇被害人。當日現場的除了被告丁○○、蔣瑞喜及
      伊與1 個同事4 個人以外，沒有其他人等語（詳見審卷96
      年6 月13日審判程序筆錄），其於檢察官偵查時證稱：電
      話聯絡單上面所記載有3 支電話和2 隻鴿子腳環上的電話
      相符，當時蔣瑞喜說是丁○○交給他的等語（見95年度偵
      字第1703號卷第114 頁）。
（四）由上開證人乙○○之證詞及證人蔣瑞喜之供述及證詞可知
      ，本案共犯蔣瑞喜經友人之介紹自高雄北上，受僱於被告
      丁○○，並由被告丁○○及其友人安排住處，而與綽號「
      阿佑」年籍不詳之男子，3 人自95年3 月11日起，至同年
      月18日止，由被告丁○○聯絡共犯蔣瑞喜，並由丁○○駕
      駛自小客車搭載共犯蔣瑞喜前往苗栗縣銅鑼新雞隆山區，
      共同以架設鴿網攔截捕捉賽鴿之方式，竊取他人所有之賽
      鴿，得手後，由本案共犯蔣瑞喜負責剝下賽鴿並抄下賽鴿
      腳環號碼予被告丁○○，而由被告丁○○依據賽鴿腳環上
      鴿主之行動電話，以未顯示來電號碼之電話聯絡鴿主，要
      脅鴿主依其指示之贖金匯入其所指定之帳戶，始願將賽鴿
      釋回，如有鴿主不從，即持用足供為兇器使用之鉗子，剪
      去賽鴿腳環，致使鴿主無從參與比賽，以此分工合作之方
      式恐嚇受害之鴿主。而被告丁○○則於本案共犯蔣瑞喜每
      交付1 隻賽鴿及抄賽鴿腳環號碼，即給付本案共犯蔣瑞喜
      500 元作為代價。嗣於同年3 月18日，被告丁○○與本案
      共犯蔣瑞喜2 人，復以上開方式至上開地點架設鴿網竊取
      賽鴿，作為恐嚇鴿主之憑據，得手後，本案共犯蔣瑞喜於
      攜帶5 隻捕獲之賽鴿下山時，為埋伏之員警當場逮捕而查
      獲，並於其口袋中搜得由被告丁○○交由本案共犯蔣瑞喜
      保管之電話聯絡單1 張及鴿網等物，被告丁○○則趁機逃
      逸之事實足堪認定。
（五）至被告丁○○雖辯稱：是「阿佑」叫伊載蔣瑞喜去山上，
      伊並未租台中沙鹿之房屋給蔣瑞喜住，伊只去過山上3 次
      ，都是載蔣瑞喜去，第1 次伊載蔣瑞喜及「阿佑」去，伊
      在山下等他們，第2 次伊發現他們是抓鴿子，伊就拒絕了
      ，第3 次是因為他們說車子壞掉了，伊才載蔣瑞喜去山上
      ，伊只是在旁邊看他們捕鴿而已，蔣瑞喜所有之被害人電
      話非伊所交付的等語。惟依常情而言，被告丁○○既知本
      案共犯蔣瑞喜及「阿佑」於上開時地時行竊賽鴿之犯罪行
      為，當係避之唯恐不及，以免受其牽連，且被告丁○○與
      本案共犯蔣瑞喜交情非深，豈有僅因其車子故障，即冒被
      指為共犯之險，搭載共犯蔣瑞喜上山捕鴿之理。復參酌被
      告丁○○因非為警當場捕獲，故於警詢及偵訊時一再否認
      犯行，惟於本院審理時，見證人即查獲本案之員警乙○○
      明確證稱其犯行無訛，自知無法脫免其竊取他人賽鴿之犯
      行，始行承認其共同與本案共犯蔣瑞喜竊鴿等情，顯見其
      所稱本案共犯蔣瑞喜遭查獲之被害人電話非伊所交付，恐
      嚇電話都不是伊打的，伊只是幫忙蔣瑞喜去竊鴿等語，係
      臨訟卸責之詞，並非可採。
（六）而本案共犯蔣瑞喜於偵訊中雖供稱：伊係經由「阿佑」介
      紹工作，而於95年3 月16日在台中認識丁○○，說爬山比
      較辛苦要抓鴿子，如果有抓到鴿子1 隻500 元，當天丁○○車子上都有網子、滑輪等捕鴿工具，結果到了現場，網
      子已經掛在那邊了，我們當時就先在山上休息，當天有抓
      到5 隻鴿子，當天只有伊跟丁○○上去，伊不知道丁○○
      與「阿佑」如何分工。伊是16日才到台中沙鹿丁○○替伊
      租的房屋，16日之前伊都在高雄。伊之前是因為頭暈，才
      會說是3 月11日就上山捕鴿。在伊口袋中被查扣的電話聯
      絡單是伊上山時撿到的，想拿給丁○○看，因為其走在伊
      前面，道路彎曲，伊怕是丁○○掉的紙，後來到了現場伊
      忘了交給丁○○，所以還放在伊口袋裡，警察的職務報告
      上雖記載電話聯絡單是伊告知警察是丁○○交給他的，但
      伊有跟警察說，電話聯絡單確實是伊撿到的等語（見95年
      度偵字第1703號卷第92頁至第93頁）。其後於被告丁○○
      被訴案件之偵訊中又翻異其詞，改證稱：伊係於95年經朋
      友介紹才認識丁○○，丁○○並在台中沙鹿租屋給伊住。
      伊抓到鴿子後，就抄號碼單子在台中市給「阿佑」，以1
      個號碼500 元賣給「阿佑」。丁○○只是開車載伊去山上
      ，伊抓鴿子時丁○○在旁邊看，有時會幫忙。伊只知道丁○○載伊去山上，錢是伊跟「阿佑」算，至於丁○○的，
      應該是其跟「阿佑」算。之前作證時證稱每交付1 隻賽鴿
      ，丁○○會給伊500 元，是因為作證時緊張，而查獲之電
      話聯絡單是伊自己寫的，不是丁○○交給伊的等語（見96
      年度偵緝字第29號卷第39頁）。顯見共犯蔣瑞喜供述前後
      不一，先供稱被告丁○○僱用其竊取他人之賽鴿，電話聯
      絡單係其拾獲而與被告丁○○無關等語；其後又證稱被告
      丁○○僅係載伊上山捕鴿，而非僱用其竊取他人之賽鴿，
      查獲之電話聯絡單是伊自己寫的，不是丁○○交給伊的等
      語。其逐次修改各次於偵訊中之陳述，當係迴避維護被告
      丁○○，是其對被告丁○○有利部分之陳述，顯非可採。
      且本案共犯蔣瑞喜係當場為警查獲，是其直接面對詢問之
      警員時，因較無時間或動機去編造事實，其所為陳述較趨
      於真實；而事後可能因對被告丁○○有所顧忌，或因被告
      丁○○於偵訊時在庭，本能的作出維護被告丁○○之證述
      ，或事後因特殊關係，雙方可能因串謀、請託而統一口徑
      ，因而不願陳述不利被告丁○○之事實或進而否認以前之
      供述而為陳述，故將共同竊盜及恐嚇取財之犯行，皆推給
      年籍不詳且行蹤不明，綽號「阿佑」之成年男子。而查獲
      本案之證人即查獲本案之員警乙○○與被告丁○○並不相
      識，亦無仇恨，當無構陷被告丁○○之理，故應以本案共
      犯蔣瑞喜於上開（一）至（二）警詢、偵訊及法官前所為
      之陳述，較為可採。是其此部分所供，應係事後迴護被告
      丁○○之詞，委無可採。
（七）退萬步言，縱如被告丁○○所辯，恐嚇電話都不是伊打的
      ，伊是幫忙蔣瑞喜去竊鴿等情。然共同正犯間，非僅就其
      自己實施之行為負其責任，在犯意聯絡之範圍內，對於其
      他共同正犯所實施之行為，亦應共同負責。而刑法上之幫
      助犯，係僅指對於正犯之犯罪行為予以助力而未參與實施
      者而言，如果就構成犯罪事實之一部已參與實施，即屬共
      同正犯，此有最高法院32年上字第1905號判例及19年上字
      第1984號判例可資參照。被告丁○○與本案共犯蔣瑞喜及
      「阿佑」3 人上開竊取賽鴿之行為，既在於以之要脅鴿主
      ，以遂行其恐嚇取財之目的。則被告丁○○，既參與捕捉
      賽鴿之事，並分得恐嚇所得之贖金，即屬分擔實施渠等3
      人恐嚇取財犯罪事實之一部，自應以恐嚇取財之共同正犯
      論處。
（八）綜上，被告丁○○所辯無非卸責之詞，要難採信。此外，
      復有被害人戊○○、甲○○、己○○、丙○○、庚○○等
      人之警詢陳述在卷可佐，又有鴿網1 張、滑輪2 個、繩索
      1 捆、裝鴿袋1 只、電話聯絡單1 張扣案及蔣瑞喜指認被
      告丁○○口卡片、蔣瑞喜指認被告丁○○駕照及健保卡影
      本、照片24張、本院95年度易字第479 號被告蔣瑞喜判決
      書1 份附卷可稽，其犯行洵堪認定。
二、核被告丁○○所為，係犯刑法第321 條第1 項第3 款、第4
    款加重竊盜罪及第346 條第1 項恐嚇取財罪。被告丁○○與
    本案共犯蔣瑞喜、「阿佑」間，就上述加重竊盜及恐嚇取財
    之犯行，有犯意聯絡及行為之分擔，均為共同正犯。被告丁○○所為多次竊盜及2 次恐嚇取財行為，時間緊接、犯罪構
    成要件相同，顯係基於概括犯意所為，皆為連續犯【被告於
    行為後，刑法第56條連續犯之規定，業於94年2 月2 日修正
    公布刪除，並於95年7 月1 日施行，則被告之犯行，因行為
    後新法業已刪除連續犯之規定，此刪除雖非犯罪構成要件之
    變更，但顯已影響行為人刑罰之法律效果，自屬法律有變更
    ，依新法第2 條第1 項規定，比較新、舊法結果，仍應適用
    較有利於被告之行為時法律即舊法論以連續犯（最高法院95
    年第8 次刑事庭會議決議參照）】，均應依修正前刑法第56
    條規定，分別論以1 個竊盜及恐嚇取財罪，並分別加重其刑
    。又其所犯竊盜、恐嚇取財兩罪間，有方法結果之牽連犯裁
    判上一罪關係，應依修正前刑法第55條後段之規定，從一重
    之恐嚇取財罪處斷【被告於行為後，刑法第55條後段牽連犯
    之規定，業於94年2 月2 日修正公布刪除，並於95年7 月1
    日施行，則被告之犯行，因行為後新法業已刪除牽連犯之規
    定，此刪除雖非犯罪構成要件之變更，但顯已影響行為人刑
    罰之法律效果，自屬法律有變更，依新法第2 條第1 項規定
    ，比較新、舊法結果，仍應適用較有利於被告之行為時法律
    即舊法論以牽連犯（最高法院95年第8 次刑事庭會議決議參
    照），而認上揭竊盜及恐嚇取財之事實，具有牽連犯之裁判
    上一罪關係】。爰審酌被告丁○○犯罪之動機、目的、犯罪
    之手段、智識程度、犯罪所生之危險及損害、犯罪後之態度
    等一切情狀，量處如主文所示之刑。末查，扣案之鴿網1 張
    、滑輪2 個、繩索1 捆、裝鴿袋1 只、電話聯絡單1 張均屬
    被告丁○○所有，分別係供被告丁○○與本案共犯蔣瑞喜及
    「阿佑」共同竊取他人賽鴿，或向鴿主電話恐嚇取財所用之
    工具，已據本案共犯蔣瑞喜供稱在案，此有本院95年度易字
    第47 9號刑事判決附卷可稽，應依刑法第38條第1 項第2 款
    沒收之。另扣案之撕碎賽鴿腳環8 個，乃各該鴿主所有之物
    ，依法不得沒收；扣案之行動電話3 支（皆含SIM 卡），雖
    據本案共犯蔣瑞喜供承分別為其及被告丁○○所有（見本院
    95 年 度易字第479 號判決），另1 支則似由本案共犯「阿
    佑」所使用，惟並無積極證據證明被告丁○○、蔣瑞喜及「
    阿佑」曾持以撥打電話給鴿主，爰不予宣告沒收；未扣案之
    鉗子1 支，所在不明，為免日後執行困難，亦不予宣告沒收
    ，均併此敘明。
據上論斷，應依刑事訴訟法第299 條第1 項前段，刑法第2 條第
1 項前段、修正前刑法第28條、修正前刑法第56條、刑法第346
條第1 項、第321 條第1 項第3 款、第4 款、修正前刑法第55後
段、刑法第38條第1 項第2 款，刑法施行法第1 條之1 第1 項、
第2 項，判決如主文。
本案經檢察官魏宏安到庭執行職務
中　　華　　民　　國　　96　　年　　7 　　月　　11　　日
　　　　　　　　　刑事第三庭  審判長法　官　柳章峰
                                    法  官  吳國聖
                                    法  官  呂曾達
以上正本證明與原本無異。
如不服本判決，應於判決送達後10日內向本院提出上訴狀（應抄
附繕本）。告訴人或被害人如對於本判決不服者，應具備理由請
求檢察官上訴，其上訴期間之計算係以檢察官收受判決正本之日
期為準。
                                    書記官  許千士
中　　華　　民　　國　　96　　年　　7 　　月　　11　　日
附錄論罪科刑法條
刑法第346條第1項、第321 條第1 項第3 款、第4款。
中華民國刑法第346條
（單純恐嚇罪）
意圖為自己或第三人不法之所有，以恐嚇使人將本人或第三人之
物交付者，處6 月以上5 年以下有期徒刑，得併科1 千元以下罰
金。
以前項方法得財產上不法之利益，或使第三人得之者，亦同。
前二項之未遂犯罰之。
中華民國刑法第321條
（加重竊盜罪）
犯竊盜罪而有左列情形之一者，處 6 月以上、 5 年以下有期徒
刑：
一  於夜間侵入住宅或有人居住之建築物、船艦或隱匿其內而犯
    之者。
二  毀越門扇、牆垣或其他安全設備而犯之者。
三  攜帶兇器而犯之者。
四  結夥三人以上而犯之者。
五  乘火災、水災或其他災害之際而犯之者。
六  在車站或埠頭而犯之者。
前項之未遂犯罰之。
附表：
 編號     被害人       被竊物品
  1.      戊○○       賽鴿1隻、腳環編號158083號
  2.      甲○○       賽鴿1隻、腳環鴿舍代號20號
  3.      己○○       賽鴿1隻、腳環鴿舍代號01號
  4.      丙○○       賽鴿1隻、腳環編號081507號
  5.      庚○○       賽鴿2隻、腳環編號445、443號
